臺灣高等法院臺南分院刑事裁定　　　　　　　　　　　　　　　　　　　行股
　　抗　告　人
　　即　自訴人　甲　○　○
　　被　　　告　乙　○　○
右抗告人因自訴被告瀆職案件，不服臺灣臺南地方法院中華民國九十一年十一月二十
六日裁定（九十一年度自字第三五一號），提起抗告，本院裁定如左：
    主      文
原裁定撤銷，發回臺灣臺南地方法院。
    理      由
一、抗告人即自訴人甲○○在原審自訴意旨略以：被告乙○○明知羈押法第十八條規
    定，被告得閱讀書籍，及第三十八條準用監獄行刑法第五十條規定，每日運動半
    小時至一小時，詎其竟基於職務之便，於自訴人收押期間，以「一人一室」及「
    每日搜房」等異於其他禁見被告之方式，使自訴人畏懼無從行使該二項權利，因
    認其犯有刑法第三百零四條之罪嫌云云。
二、抗告意旨則略以：原審未曾訊問自訴人及被告，僅引用法務部函，率認被告係依
    法令之行為，已剝奪自訴人刑事訴訟法第三百二十條及被告三百三十八條之權益
    。又本件被告住所地及發生地均在屏東縣，依法應由臺灣屏東地方法院管轄，請
    依刑事訴訟法第三百三十五條規定，將本案移由管轄法院審理。又刑事訴訟法第
    一百二十八條明文揭示，搜索應用搜索票，且搜索票應由法官簽名。關於本案「
    每日搜房」之管理方式，被告未持搜索票，豈能認係依法令之行為？若被告係依
    羈押法第十五條規定實施「檢查」，則被告檢查之程度是否能同於搜索？將自訴
    人置物箱內之私物全數倒出翻搜，且不許自訴人在場目視，若依釋字第五百三十
    五號解釋，警方之臨檢權亦不等同於具有搜索權。舉重以明輕，況被告尚非第一
    百二十八條所規範之人，更無權實施搜索，故被告並非依法令之行為。而被告將
    自訴人獨自一人收容在屏所和舍五房，係依羈押法第十四條規定，然為何同時期
    之禁見被告，均為三人或四人一房？且自訴人當時被收押之罪名，係「恐嚇取財
    」，應非屏所收押被告中最重之人，此管理方式，能謂無逾越比例原則及公平原
    則嗎？尤有甚者，在自訴人所居之五房，竟連沐浴、如廁、更衣均在被告之二十
    四小時錄影之下，無所隱藏。難道自訴人沐浴、如廁、更衣之隱私權係排除在通
    訊監察法第三條第二項規定之保障外？該法係採令狀主義，自訴人是否應獲致「
    通訊監察書」呢？若無，則被告顯已違反通訊監察法第二十四條及刑法第三百一
    十五條之一之罪。因利用電信設備接收影像，係該法第三條第一項所定之通訊，
    且沐浴、如廁、更衣等隱私，應認符合「對其通訊內容有隱私權或秘密之合理期
    待」。且被告明知羈押法第十八條及監獄行刑法第五十四條運動規定，被告亦稍
    有實施，例如每日運動改為三分鐘，書籍改為佛書等等。綜上，被告已違反「違
    法搜索」、「妨害秘密」、「違法錄影」、「一人一房」之方式，抑制自訴人之
    意志，應已犯刑法第三百零四條之罪，此有判例可佐，不以完全抑制自由意志為
    必要，為此提起抗告云云。
三、按自訴應向管轄法院提出自訴狀為之，刑事訴訟法第三百二十條第一項定有明文
    。又案件由犯罪地或被告之住所、居所或所在地之法院管轄，亦為同法第五條第
    一項所定明。而所謂犯罪地，參照刑法第四條之規定，解釋上自應包括行為地與
    結果地兩者而言，亦有最高法院七十二年臺上第五八九四號判例足參。經查本件
    自訴人所自訴之被告住居所，位在屏東縣竹田鄉○○村○○路一三０號，既有自
    訴人所提出之自訴狀在卷足稽，且依自訴人所訴被告之犯罪事實，及卷內相關自
    訴人羈押之資料，均係發生在臺灣屏東看守所，該案之犯罪地亦位在屏東縣，則
    本案被告住所地及所涉犯罪之行為地，既均在屏東縣內，顯非在原審臺灣臺南地
    方法院所管轄之台南縣、市轄區，臺灣臺南地方法院無管轄權至明。乃原審對此
    無管轄權之案件，竟未先為管轄錯誤之諭知，即逕為案件實體之審理，認被告瀆
    職罪嫌不足，遽予裁定駁回自訴人之自訴，於法自有未合。抗告意旨雖非全然有
    據，然原審未先為管轄錯誤之諭知，即逕為實體之審理，既有可議，自應由本院
    將原裁定撤銷，將本案發回原審法院，更為適法之裁判。
四、據上論斷，應依刑事訴訟法第四百十三條，裁定如主文。
中      華      民      國      九十一    年      十二    月    三十一  日
                                  臺灣高等法院臺南分院刑事第二庭
                                      審判長法官  游  明  仁
                                            法官  蘇  重  信
                                            法官  林  永  茂
右正本證明與原本無異。
不得再抗告。
                                      法院書記官  劉  岳  文
中      華      民      國      九十一    年      十二    月    三十一  日
